【裁判字號】    89,易,270
【裁判日期】    900430
【裁判案由】    傷害等
【裁判全文】
臺灣花蓮地方法院刑事判決                       八十九年度易字第二七號
    公  訴  人  臺灣花蓮地方法院檢察署檢察官
    被      告  楊福條
右列被告因傷害等案件，經檢察官提起公訴（八十九年度偵字第五六四號），本院判
決如左︰
    主  文
楊福條連續損壞他人自小客車之引擎蓋、車身烤漆、輪胎肆個，足以生損害於他人，
處拘役伍拾玖日，如易科罰金以參佰元折算壹日；又傷害人之身體，處有期徒刑貳月
，如易科罰金以參佰元折算壹日。
    事  實
一、楊福條前曾於民國七十四年間犯傷害致死罪，經台灣高等法院台南分院判處有期
    徒刑十年，嗣經減刑後，於七十九年七月二十一日執行完畢，猶不知悔改，楊福
    條因與其妻乙○○感情不佳，二人有家庭暴力防治法第三條第一款之家庭成員關
    係，楊福條竟基於毀損之概括故意，於八十八年十二月二十八日十時至十一時某
    時點，在花蓮縣吉安鄉○○村○○○街四五一號其住處前，先以拳頭敲打停放在
    該處、登記為乙○○之弟丙○○所有、但乙○○在使用之車號Ｕ七─○○○八號
    自用小客車（下稱該自小客車）引擎蓋，致引擎蓋凹陷，再持不知何人所有之鐵
    絲一支（未扣案），劃該自小客車車身，毀損車身之烤漆，復以鐵絲刺入該自小
    客車四個輪胎充氣孔使輪胎消氣，損害該輪胎，足以生損害於丙○○及乙○○，
    乙○○見狀即打電話報警，花蓮縣警察局吉安分局吉安派出所（下稱吉安派出所
    ）警員甲○○據報於同日上午十一時許到達現場，丙○○隨即亦與二名友人到場
    ，丙○○見其車子受損情形，十分激動，作勢欲打楊福條，但遭警員攔下並帶回
    派出所，警員離開後不久，約同日上午十一時與十二時間某時點，楊福條竟基於
    傷害之犯意，出手毆打乙○○，致其受有右手食指瘀血二公分乘一公分、兩膝擦
    傷二公分乘二公分、三公分乘二公分、二公分乘一公分之傷害。復承前毀損之概
    括犯意，以拳頭敲打停放在其住處前、丙○○所有、車號Ｕ七─三七六六號自用
    小貨車（下稱該自小貨車）擋風玻璃，致玻璃破裂，足以生損害於丙○○。
二、案經乙○○、丙○○訴由花蓮縣警察局吉安分局報請台灣花蓮地方法院檢察署檢
    察官偵查起訴。
    理  由
一、被告固然於本院訊問時坦承有在八十八年十二月二十八日十三時許，在花蓮縣吉
    安鄉福興村福興四五一號其住處前打破丙○○的貨車玻璃（本院卷九四頁），但
    矢口否認有其餘犯行，辯稱：我沒有打我太太乙○○，當時他偷開我的發票被我
    發現，他就打電話叫他弟弟丙○○，丙○○來前我沒有打他，我也沒有刺破丙○○自小客車的輪胎，己○○及楊長義是跟丙○○一起毆打我的人，乙○○的傷是
    舊傷；我的住處就是鐵工廠，四處都有鐵條，乙○○要是將車子開進來壓到鐵條
    我也沒辦法云云。經查：前述事實，已有下列事證證明屬實：
  (一)被害人乙○○、丙○○之指訴。被害人乙○○於本院訊問時陳稱：被告毆打我的
    時間是在八十八年十二月二十八日接近中午的時候（確實時間不記得），在吉安
    鄉○○村○○○街四五一號前，當時是警員甲○○離開後約三到五分鐘後，被告
    先打我耳光，然後把我壓在地上，拉我頭髮押我跪在地上，地上是水泥地，使我
    脖子扭到膝蓋受傷；被告在警察來之前先毀損該自小客車，時間都是同日上午（
    確實時間我不記得），地點也是在前開福興六街四五一號前，被告用拳頭把我該
    自小客車前蓋敲凹，然後拿鐵絲劃車身，又拿鐵絲插入輪胎充氣孔把四個輪胎的
    氣都洩掉。所以我才報警請警察來，警察來後問我車子是誰的名字，叫我叫車主
    過來，我就打電話給丙○○，丙○○來時，警察也在，丙○○一下車很生氣，要
    去和被告打架，就被警察攔下來，警察並要丙○○和他去派出所，就把丙○○帶
    走，剩下我和被告及丙○○的二名員工己○○和楊長義，然後被告就出手打我，
    打我後又用手敲該自小貨車的擋風玻璃，玻璃就破掉了，自小貨車也是停在福興
    六街四五一號前。敲完後己○○就開車載我和楊長義去吉安派出所報案。（本院
    卷一○七、一○八頁）
  (二)證人即警員甲○○證述可參，其於本院訊問時證稱：我是在當日上午十時五十分
    到十一時之間接到值班同事通報，說福興六街有女子報案說被先生打，我在附近
    繞二圈才發現乙○○向我招手，因而到現場福興六街四五一號，我看到該自小客
    車在現場，車身被利器刮傷，四個輪胎都被放氣，引擎蓋凹陷，乙○○說是楊福
    條做的，有看到壹支鐵條插在輪胎上（鐵條是插在輪胎的進氣口，是由上往下插
    入），我有問車子是何人毀損，楊福條說是他毀損的。之後他們二人就發生激烈
    口角，我請乙○○叫他弟弟帶行照過來，然後丙○○來時，一下車就拿一根木棒
    要打楊福條，當時車上還有丙○○的員工，一或二人，之後他們三人（戊○○、
    乙○○、丙○○）又發生激烈口角，在我制止無效後，我就請丙○○先與我到派
    出所，我認為丙○○的員工應該可以維護乙○○的安全。在我將丙○○帶到派出
    所約十分鐘後，乙○○用自小貨車將自小客車拖來派出所，又跟我講楊福條打他
    ，並且毀損自小貨車。當時我沒有注意到乙○○膝蓋的擦傷，但當時他臉頰有紅
    腫。被告有承認打乙○○，並破壞車子的輪胎和玻璃（本院卷一○九至一一○頁
    、五七頁），證人甲○○證述之內容與被害人乙○○之指訴相符。
  (三)證人己○○之證詞可證。其於警訊時證稱：在八十八年十二月二十八日十二時十
    分許，在花蓮縣吉安鄉○○○街四五一號，我看見楊福條與他太太正在吵架，警
    方到場協調後離去時，楊福條就開始毆打乙○○，楊福條用拳頭打乙○○後腦，
    乙○○倒地後，楊福條把他壓在地上用拳頭繼續毆打（警訊卷十三頁）。與被害
    人乙○○所述遭毆打情節亦大致相符。
  (四)診斷書一份，其上記載診斷時間為八十八年十二月二十八日，病患乙○○，診斷
    結果：頭痛、頸痛、右手食指瘀血二公分乘一公分、兩膝痛擦傷二公分乘二公分
    、三公分乘二公分、二公分乘一公分之傷害。惟上開「頭痛、頸痛、兩膝痛」之
    記載應係醫師根據病患本身主觀上疼痛感覺之陳述所記，應不能認為是屬傷害之
    範圍。
  (五)照片八張可證。
  (六)車籍作業系統查詢認可資料二份足憑。
  (七)被告聲請傳喚之證人丁○○僅證稱他當時在檳榔園（楊福條房子的旁邊）養雞，
    有聽到楊福條、乙○○吵架的聲音，吵的很大聲，他還看到二、三個男孩子出來
    ，其中一人拿棍子，他們吵架後來他就不知道了（本院卷一一二頁），可見證人
    丁○○之證詞亦不能作為被告辯詞之有利佐證。
    綜上所述，被告毆打乙○○及毀損前述自小客車、自小貨車之事實已甚明確，其
    辯稱並無毆打乙○○及未毀損自小客車云云，應係事後卸責之詞，不可採信。本
    案事證已明，被告犯行已可認定。
二、核被告所為，係犯刑法第三百五十四條毀損罪及同法第二百七十七條第一項之傷
    害罪。被告先後二次毀損行為，時間緊接，犯罪構成要件相同，顯係基於概括犯
    意反覆為之，為連續犯，以一罪論，且以情節較重之毀損自小客車之犯行處斷，
    並依法加重其刑。又被告所犯毀損罪及傷害罪間，犯意個別，行為互殊，應予分
    論併罰。再查(一)按行為後法律有變更者，適用裁判時之法律；但裁判前之法律有
    利於行為人者，適用最有利於行為人之法律，刑法第二條第一項定有明文。且如
    易服勞役、易科罰金等法令之變更，亦有刑法第二條第一項規定之適用（最高法
    院二十四年七月刑庭總會決議、最高法院二十九年度上字第五二五號判例參照）
    。
    (二)刑法第四十一條業於九十年一月四日修正，同年一月十日經總統公布實施，該
    條第一項修正為：「犯最重本刑為五年以下有期徒刑之罪，而受六月以下有期徒
    刑或拘役之宣告，因身體、教育、職業、家庭之關係或因其他正當事由，執行顯
    有困難者，得以一元以上三元以下折算一日，易科罰金。但確因不執行所宣告之
    刑，難收矯正之效或難以維持法秩序者，不在此限。」較諸修正前刑法第四十一
    條規定：「犯最重本刑為三年以下有期徒刑以下之刑之罪，而受六月以下有期徒
    刑或拘役之宣告，因身體、教育、職業或家庭之關係，執行顯有困難者，得以一
    元以上三元以下折算一日，易科罰金」，就易科罰金部分，以新法對行為人較為
    有利，是依據前開說明，本案自應適用修正後之刑法第四十一條第一項前段規定
    ，對被告諭知易科罰金之折算標準。爰審酌被告之素行、犯罪手段、其因細故損
    壞他人汽車及貨車，又出手毆打告訴人，及被害人所受之損失及傷害程度暨被告
    犯罪後之態度等一切情狀，量處如主文所示之刑，並諭知易科罰金之折算標準。
    另查被告損壞該自小客車輪胎之鐵絲一支並未扣案，且無證據證明為被告所有，
    自無從宣告沒收。
三、末查被告前曾於民國七十四年間犯傷害致死罪，經台灣高等法院台南分院判處有
    期徒刑十年，嗣經減刑後，於七十九年七月二十一日執行完畢，有台灣花蓮地方
    法院檢察署刑案資料查註紀錄表一份可憑，公訴人以被告前述案件於八十五年三
    月二十一日始執行完畢，而認本案構成累犯，似有誤會，附此敘明。
據上論斷，應依刑事訴訟法第二百九十九條第一項前段，刑法第五十六條、第三百五
十四條、第二百七十七條第一項、第二條第一項前段、第四十一條第一項前段，罰金
罰鍰提高標準條例第一條前段、第二條，判決如主文。
中        華        民        國      九十    年    四    月    三十    日
                                      臺灣花蓮地方法院刑事庭
                                          法 官  楊  碧  惠
右正本證明與原本無異。
如對本判決不服，應於送達後十日內，向本院提出上訴狀。（應抄附繕本）告訴人或
被害人如對於本判決不服者，應具備理由請求檢察官上訴，其上訴期間之計算係以檢
察官收受判決正本之日期為準。
                                          法院書記官
中        華        民        國      九十    年    五    月    九      日
附錄本判決論罪之法律條文：
刑法第三百五十四條：
毀棄、損壞前二條以外之他人之物或致令不堪用，足以生損害於公眾或他人者，處二
年以下有期徒刑、拘役或五百元以下罰金。
刑法第二百七十七條第一項：
傷害人之身體或健康者，處三年以下有期徒刑，拘役或一千元以下罰金。


司法院資訊處製作；財團法人民間司法改革基金會備份。
